臺灣臺北地方法院民事裁定
111年度抗字第1號
抗  告  人  王膺棠  
相  對  人  胡仁楠  



上列當事人間聲請拍賣抵押物事件，抗告人對於民國110年11月2
2日本院司法事務官所為110年度司拍字第286號裁定提起抗告，
本院裁定如下：
    主  文
抗告駁回。
抗告程序費用新臺幣壹仟元由抗告人負擔。
    理  由
一、按抵押權人，於債權已屆清償期，而未受清償者，得聲請法
    院，拍賣抵押物，就其賣得價金而受清償，民法第873條定
    有明文；該規定準用於最高限額抵押權，同法第881條之17
    亦有明文。又聲請拍賣抵押物係屬非訟事件，於最高限額抵
    押，法院祇須就抵押權人提出之文件為形式上審查，如認其
    抵押權已依法登記，並有抵押權登記擔保範圍之債權存在，
    且債權已屆清償期而未受清償，即應為准許拍賣抵押物之裁
    定；至於法院所為准許與否之裁定，無確定實體法上法律關
    係存否之效力，債務人或抵押人對抵押債權及抵押權之存否
    如有爭執，應另循訴訟途徑以謀解決，不得僅依抗告程序聲
    明其爭執，並據為廢棄准許拍賣抵押物裁定之理由（最高法
    院51年台抗字第269號、94年度台抗字第631號、94年度台抗
    字第270號裁定意旨參照）。
二、相對人聲請意旨略以：抗告人於民國108年4月8日向伊借款
    新臺幣（下同）90萬元，約定於109年5月6日清償，逾期以
    每萬元每日30元計算違約金，並簽發本票予伊，且以其所有
    如原裁定附表所示之不動產（下稱系爭不動產）為向伊借款
    之擔保，設定150萬元之最高限額抵押權，經登記在案。詎
    抗告人屆期未依約清償，所欠款項加計違約金為247萬8000
    元，已逾最高限額抵押權設定之擔保金額，為此聲請准予拍
    賣系爭不動產等語。
三、抗告意旨略以：伊欲清償150萬元，然相對人要求給付違約
    金及利息，爰依法提起抗告，請求廢棄原裁定等語。
四、經查，相對人就其上開主張，業據提出與所述相符之本票、
    違約金計算表、土地及建物登記謄本、他項權利證明書、抵
    押權設定契約書等件為證（原審卷第15至33頁），並經原審
    依非訟事件法第74條規定，以本院110年10月20日北院忠民
    溫110年度司拍字第286號通知請抗告人於文到5日內就本件
    拍賣抵押物事件陳述意見，該通知業於110年11月1日寄存於
    臺北市政府警察局文山第一分局木新派出所，並於110年11
    月11日發生送達效力，有前開通知函文及送達證書在卷可稽
    （原審卷第69、75頁）。原審就相對人所提上開資料為形式
    上審查，認本件抵押權登記擔保範圍之債權存在，且債權已
    屆清償期而未受償，裁定准予拍賣系爭不動產，於法並無違
    誤。抗告人辯稱其欲以150萬元清償，然相對人要求給付違
    約金及利息云云，核屬實體法上權利義務關係存否之爭執，
    尚非本件非訟程序所得審究之事項，應由抗告人另循訴訟程
    序以資解決。從而，抗告意旨指摘原裁定不當，求予廢棄，
    為無理由，應予駁回。
五、據上論結，本件抗告為無理由，依非訟事件法第46條、第21
    條第2項、24條第1項，民事訴訟法第495條之1第1項、第449
    條第1項、第95條、第78條，裁定如主文。
中　　華　　民　　國　　111 　年　　2 　　月　　23　　日
                  民事第六庭  審判長法　官　許純芳
　　　　　　　　　
　　　　　　　　　　　　　　　　　　法　官  杜慧玲 
　　　　　　　　　　　　　　　　　　　
　　　　　　　　　　　　　　　　　　法　官　蕭清清
以上正本係照原本作成。
本裁定不得再抗告。
中　　華　　民　　國　　111 　年　　2 　　月　　23　　日
                                    書記官  林家鋐